臺灣雲林地方法院刑事判決　　　　　　　　　　　　　九十一年度易字第二三四號
　　公　訴　人　臺灣雲林地方法院檢察署檢察官
　　被　　　告　乙○○
右列被告因妨害自由等案件，經檢察官提起公訴（九十年度偵字第四二九四、四五四
四號），本院判決如左：
    主  文
乙○○傷害人之身體，處拘役參拾日，如易科罰金，以參佰元折算壹日；又傷害人之
身體，處拘役伍拾日，如易科罰金，以參佰元折算壹日。應執行拘役柒拾日，如易科
罰金，以參佰元折算壹日。
    事  實
一、乙○○於民國（下同）九十年七月二十日晚間十一時三十分許，在雲林縣土庫鎮
    ○○里○○路一三○號住處房間內，因向其妻甲○○索錢未果，竟基於傷害甲○
    ○身體之犯意，用腳踹踢甲○○頭部數下後，又將甲○○從床上拉起，徒手毆打
    甲○○耳部、臉部及身體等處，致甲○○受有頭部、左肘、右膝及左下肢挫傷等
    傷害。乙○○又於九十年八月一日下午五時許，在甲○○下班返回娘家途中之雲
    林縣土庫鎮聯美大橋上，攔截甲○○之機車，向甲○○要錢，甲○○不給，乙○
    ○竟另基於妨害自由之故意，以強暴手段，將甲○○之機車鑰匙拔下，丟到農田
    裏，不讓甲○○離去，強迫甲○○與其回家。乙○○明知用機車以繩索聯結拖行
    甲○○之機車，騎車速度過快，將導致甲○○機車失去平衡而摔倒受傷，仍不顧
    甲○○之安危，以繩索之一端綁住甲○○所騎機車之前方菜籃處，另一端則繫在
    自己之機車尾部，強行拖行甲○○之機車，甲○○坐在機車上任由乙○○拖行，
    終因乙○○騎車速度太快，一時慌張緊急踩煞車，造成甲○○人車倒地，因而受
    有左膝撕裂傷、左手掌及右膝擦傷挫傷、身上多處挫傷及瘀傷等傷害，亦妨害甲
    ○○返回住處之權利行使。
二、案經甲○○告訴及雲林縣警察局虎尾分局報告臺灣雲林地方法院檢察署檢察官偵
    查起訴。
    理  由
一、被告乙○○矢口否認有傷害及妨害自由之犯行，辯稱：九十年七月二十日晚間十
    一時三十分許，我在住處向告訴人甲○○要幾千元繳水電費，告訴人回答我說那
    是你家的事，我一氣之下才將她從床上拉起來，把她趕出去，並沒有毆打告訴人
    。至於九十年八月一日我在聯美大橋攔載告訴人，是要告訴人回家照顧小孩，因
    為告訴人已經離家很久，小孩沒人照顧。因為我把告訴人的機車鑰匙丟掉後，她
    仍不跟我回去，所以才用繩子綁告訴人的機車，拖他的機車去打鑰匙。後來因為
    告訴人踩煞車才跌倒受傷，我沒有傷害告訴人的故意。惟查：
  (一)、右開犯罪事實，業經告訴人於警訊、檢察官偵訊及本院審理時指訴綦詳，並有
      告訴人提出之九十年七月二十二日成功醫院之診斷證明書及九十年八月一日天
      主教若瑟醫院之診斷證明書各一紙在卷可證。
  (二)、被告雖否認有毆打告訴人之事實，然其於警訊、偵查中及本院審理時均自承九
      十年七月二十日晚上確因向告訴人索取數千元未果，而與告訴人發生爭吵、拉
      扯，並將告訴人從床上拉起等情，核與告訴人指訴受傷之經過大致相符。且參
      諸告訴人所提之成功醫院診斷證明書上記載告訴人受有頭部、左肘、右膝及左
      下肢挫傷等傷害，亦與告訴人所描述被毆打之部位相吻合，足認告訴人指訴遭
      被告毆傷等情，與事實相符。被告於九十年七月二十日晚上十一時三十分傷害
      告訴人之犯行，堪以認定。
  (三)、被告雖又否認有妨害告訴人自由及傷害告訴人之犯行，但被告已經坦承於九十
      年八月一日下午五時許，在聯美大橋上攔載告訴人後，強行拔走告訴人機車之
      鑰匙，丟到農田裏，不讓告訴人離開，並以繩索拖行告訴人機車，強迫告訴人
      與其返家，造成告訴人受傷等情，核其行為已該當刑法第三百零四條強制罪之
      構成要件。雖被告辯稱其無使告訴人受傷之故意云云，然而，以機車聯結繩子
      拖行另一部機車時，前方機車應放慢速度，隨時注意後方機車之速度，使後方
      機車平穩前進，才不致造成後方騎車之人跌倒受傷，為一般人所認識，被告已
      年近四十歲，且有騎乘機車之經驗，自無從諉為不知。而被告既對該傷害結果
      有所認識，竟不顧告訴人之安危，仍以平常騎車之速度，拖行告訴人之機車，
      致告訴人跌倒受傷，即難認其無傷害告訴人之故意。是被告上開所辯，不足採
      信。從而被告妨害自由及傷害之犯行，亦堪認定。
二、核被告所為，第一次毆打告訴人成傷部分，係犯刑法第二百七十七條第一項之傷
    害罪。強行取下告訴機車鑰匙，不讓告訴人離去及以繩索拖行告訴人機車，強迫
    告訴人與其返家，造成告訴人受傷部分，係犯刑法第三百零四條第一項之強制罪
    及同法第二百七十七條第一項之傷害罪。公訴人雖認告訴人於拖行中機車倒地受
    傷，係妨害自由之當然結果，不另論罪。惟妨害自由並不當然會造成傷害之結果
    ，而被告係基於傷害之故意，致告訴人受有右開之傷害，已如前述。但因被告強
    行拔下告訴人機車鑰匙，及拖行告訴人機車之行為，均係基於同一妨害自由之犯
    意下所為之接續行為，且被告於強行拖走告訴人機車之同時，又造成告訴人受傷
    之結果，係一行為觸犯數罪名，為想像競合犯，應從一較重之傷害罪處斷。公訴
    人僅論以刑法第三百零四條第一項之強制罪，尚有未洽，然傷害部分業已起訴，
    本院自得予以審究。被告前後二次傷害犯行，係各別起意，且行為互異，應予分
    論併罰。爰審酌被告為人丈夫及父親，未擔負起照顧全家生活之責任，猶履向告
    訴人索取金錢花用，又因索錢未果而出手毆打告訴人及妨害告訴人之自由等犯罪
    情節，惡性重大。且犯後未坦承犯罪，毫無悔意，態度不佳，本應量處較重之刑
    。惟念及被告與告訴人已離婚，家中尚有三名子女需扶養照顧，為被告及告訴人
    陳明在卷，並有被告之全戶戶籍資料附卷足參。且參酌被告於七十六年間，雖因
    傷害案件被判處拘役三十日，有臺灣高等法院被告全國前案紀錄表可按，然迄今
    已十餘年，素行尚非不佳。又告訴人所受傷害並非嚴重，且被告生活正常，交往
    單純之生活狀況等一切情狀，分別量處如主文所示之刑，並定其應執行之刑，及
    諭知易科罰金之折算標準。
據上論斷，應依刑事訴訟法第二百九十九條第一項前段、第三百條，刑法第二百七十
七條第一項、第五十一條第六款、第四十一條第一項前段，罰金罰鍰提高標準條例第
一條前段、第二條，判決如主文。
本案經檢察官蔣得龍到庭執行職務。
中      華      民      國    九十一    年      七      月    二十六    日
                                        臺灣雲林地方法院刑事第一庭
                                            審判長法官  康樹正
                                            法      官  趙思芸
                                            法      官  蔡碧蓉
右正本證明與原本無異。
如不服本判決，應於判決送達後十日內向本院提出上訴狀( 應附繕本 )。
                                            書  記  官  賴成育
中    華    民    國       九十一       年       七      月    二十六   日
附錄本案論罪科刑法條
刑法第二百七十七條第一項
傷害人之身體或健康者，處三年以下有期徒刑、拘役或一千元以下罰金。
中華民國刑法第三百零四條
 (強制罪)
以強暴、脅迫使人行無義務之事或妨害人行使權利者，處三年以下有期徒
刑、拘役或三百元以下罰金。
前項之未遂犯罰之。
